臺灣高等法院臺南分院刑事判決
　　　　　　　　　　　　　　94年度重上更(三)字第231號　Ａ
上　訴　人
即　被　告　甲○○
選任辯護人　嚴庚辰　律師
　　　　　　陳國瑞　律師
上列上訴人即被告因毒品危害防制條例案件，不服臺灣雲林地方
法院八十七年度訴字第九七號中華民國八十七年七月二十二日第
一審判決（起訴案號：臺灣雲林地方法院檢察署八十七年度偵緝
字第八號、八十七年度偵字第八一一號），提起上訴，判決後，
由最高法院第三次發回更審，本院判決如下：
      主      文
上訴駁回。
      事      實
一、甲○○曾於民國（下同）八十四年五月三十一日因過失致死
    案件，經原審法院判處有期徒刑七月，緩刑三年，於緩刑期
    間，猶不知悔改。復意圖營利並基於概括之犯意，自八十六
    年七月上旬某日起至同月二十五日止，連續前後六次在雲林
    縣水林鄉○○村○○路一０三之五號住處附近之巷內，每次
    以新台幣（下同）五千元至一萬五千元之不等價格，連續非
    法販賣毒品海洛因予蔡惠名及吳福居二人施用（販賣時間、
    地點、價格、數量、交易方式，詳如附表所示）。
二、案經雲林縣警察局報請臺灣雲林地方法院檢察署檢察官偵查
    起訴。
      理      由
一、訊據上訴人即被告甲○○（下稱被告）固坦承認識蔡惠名、
    吳福居，伊電話號碼0000000等情，惟矢口否認有販賣毒品
    海洛因犯行，辯稱：伊並未販賣海洛因予吳福居、蔡惠名，
    係綽號「小江」之人所販賣云云。
二、經查：
(一)前揭被告甲○○販賣如附表所示毒品海洛因予蔡惠名、吳福
    居之事實，迭據蔡惠名於警訊及偵查中指證：向被告購買五
    次海洛因，分別係八十六年七月二十一日晚上九時許，購
    得一萬五千元（其中吳福居出一萬元，蔡惠名出五千元）
    同月二十二日九時三十分許，購得一萬五千元。同月二十
    三日下午三時，一萬三千元。同月二十四日晚上，購買五
    千元。同月二十五日晚上九時許，購買五千元，（重量不
    詳），合計五萬三千元等情綦詳（見警卷二第十頁正、反面
    、偵緝字第二一頁反面、偵查卷八一一號第十五頁），並據
    吳福居於警訊、偵訊時證稱：八十六年七月上旬某日晚上八
    時許，伊前往甲○○住處（蘇秦路一０三之五號）購買海洛
    因一包，價格五千元，第二次過十幾天，伊與蔡惠名合資向
    被告甲○○購買海洛因一包，價格一萬五千元，伊出一萬元
    ，蔡惠名出資五千元等情明確（見警卷二第十二頁反面、偵
    查卷五二三三號第八頁反面、偵查卷八一一號第十五頁）。
    互核蔡惠名及吳福居證述之被告販賣毒品海洛因之時間、地
    點、價格、數量、交易方式如此詳盡，如非實情，證人蔡惠
    名、吳福居斷無法捏詞自編如此詳盡買賣毒品內容，且以蔡
    惠名、吳福居與被告彼此間無任何仇怨，為彼等供述在卷（
    見警卷二第十頁反面、偵緝字偵查卷第八頁反面、本院上訴
    卷第八十頁反面），衡諸常情，證人蔡惠名、吳福居自無設
    詞誣陷之理；況附表編號一蔡惠名及吳福居共同出資向被告
    購買毒品海洛因一節，蔡惠名及吳福居所證一致，被告於本
    院更二審亦承認八十六年七月二十一日當晚蔡惠名、吳福居
    確曾到他家（見本院更二卷第一○七頁），又蔡惠名證述：
    被告交易連絡之電話為（05）00 00000及呼叫器為00000000
    0號（見警卷二第十頁），被告承認其呼叫器號碼為0000000
    00號，（05）0000000是他以前住所的電話（見一審卷第六
    一頁、本院更一卷第五五頁），足徵被告販賣如附表所示毒
    品海洛因予蔡惠名、吳福居，應屬真實。
(二)附表編號一蔡惠名及吳福居共同出資向被告購買毒品海洛因
    一節，蔡惠名、吳福居均承認二人僅合買過此次一萬五千元
    （見本院更二卷第一二八、一七三、一七四、一九九頁）。
    被告於案發後經過四個月餘，經檢察官通緝，為警緝獲，於
    八十七年一月十七日警訊時始供稱：吳福居帶同蔡惠名至伊
    住處欲向伊購買海洛因，因伊未施用，適有綽號「小江」前
    來，伊乃介紹「小江」與吳福居二人交易云云（見警卷二第
    四頁反面），於檢察官偵查中亦如此供述（見偵緝字卷第五
    十頁）；蔡惠名、吳福居對二人共同出資向被告購買毒品海
    洛因一節，則所證一致，未曾供承有「小江」之人及被告介
    紹「小江」與他們交易之事；觀諸蔡惠名於偵查中、本院前
    審調查時與被告對質時語氣肯定，堅決指出確有上開向被告
    購買毒品之事實，並稱警訊筆錄實在，而被告不是完全否認
    有毒品交易之情事，就是推給出賣者所謂「小江」之人，對
    質時言詞顯有情虛情狀（見偵緝字卷第二一頁背面、四九頁
    背面、五十頁及本院上訴卷第四十頁反面）；蔡惠名、吳福
    居遲於本院更二審始提及有「小江」之人，然被告係稱介紹
    「小江」與蔡惠名、吳福居二人交易云云，蔡惠名則稱：是
    看到吳福居向開一輛紅色豐田車之人買的，我錢是給吳福居
    ，由吳福居去買的在甲○○家附近之巷口買的，是向「小江
    」買的云云（見本院更二卷第一七一、一七二頁），吳福居
    則稱：係到甲○○家，由甲○○打電話叫人來賣的，拿毒品
    的人好像是「小江」開白色的車，我是在甲○○家門內，是
    由蔡惠名及甲○○出去拿的云云（見本院更二卷第一九九、
    二○○頁），三人對於誰與「小江」購買毒品所述完全不同
    ，被告係稱蔡惠名、吳福居二人與「小江」購買毒品，蔡惠
    名係稱吳福居與「小江」購買毒品，吳福居係稱蔡惠名與「
    小江」購買毒品，且蔡惠名、吳福居二人對於「小江」駕駛
    車子顏色所述亦不同，蔡惠名係稱紅色豐田車，吳福居係稱
    ：白色的車（見同上卷頁）；況蔡惠名於本院更一審仍直稱
    ：不認識小江（見本院更一卷第一○七頁），是被告與蔡惠
    名、吳福居三人所供當晚之情況完全不一致；又被告供稱：
    蔡惠名與「小江」因購買毒品錢未付清，「小江」託伊找蔡
    惠名要債，伊才向吳福居詢問蔡惠名之去處等語（見警卷二
    第五頁），然為蔡惠名否認，稱：無此事，我錢都交給吳福
    居等語（見本院更二卷第一二七頁）；綜此各項事證，被告
    所述疑點甚多，尚與事實不符，蔡惠名、吳福居二人縱於本
    院更二審附和其之詞，然二人所述相互矛盾，顯係事後迴護
    被告之詞，委難採信，則被告所辯：係「小江」所販賣云云
    ，要屬事後畏罪卸責之詞，不足採信。
(三)蔡惠名嗣曾於原審翻異前詞供稱：「我曾和吳福居一起買海
    洛因，他叫我在學校等他，（八十六年七月二十一日晚上九
    時）即甲○○家附近，吳福居進入甲○○住處，一會兒一部
    紅色轎車就到甲○○家，一名四十多歲的人．．他叫我到旁
    邊去，後來他就向他買海洛因，我出五千元，吳福居出資一
    萬元。」「我曾經自己去買過，但都是吳福居先打電話，在
    甲○○家，甲○○他都先扣機，我均將錢交給甲○○，扣機
    回機後，就約定交貨地點，我就跟甲○○去，到地點後，甲
    ○○就叫我在旁邊等，他去拿海洛因，是一部豐田二千西西
    的車子。」（見一審卷第三八頁反面、第四十頁），再於本
    院上訴審及更一審迴護被告改稱：是我錢拿給他（指被告）
    拜託他去買的（見本院上訴卷第四十頁反面、本院更一卷第
    一０六頁），至本院更二審則全然否認向被告購買海洛因（
    見本院更二卷第一七０頁）；吳福居於本院更一審及更二審
    ，亦翻異前詞否認向被告購買海洛因（見本院更一卷第七五
    頁、本院更二卷第二０一頁）。然衡之常人之記憶事隔日久
    即有遺忘之情，何況吸毒者之記憶較之常人為差，實難期其
    每次訊問時所記之事，均毫無遺漏，更何況證人蔡惠名、吳
    福居隨著訴訟之進行，對被告同情偏袒之心日增，本院就言
    詞直接審理時既已能就證人所證窺知事實，自不能因證人前
    後多次作證時對細節（如次數、金額、交易日期、地點等）
    之供述差異，遽認認證人之證詞不足採信。又證人之陳述有
    部分不符，或相互間有所歧異時，究竟何者與事實相符為可
    採信，法院仍得調查證據本其自由心證詳予斟酌，非謂一有
    不符或矛盾，即認其全部均不可採信。證人蔡惠名於警詢及
    偵、審中，一再指證渠與吳福居於八十六年七月二十一日晚
    上九時許，前往被告住處向被告購買海洛因毒品一萬五千元
    ，其中吳福居出一萬元，渠出五千元等情。而案發後經過四
    個月餘，被告經警緝獲，於警詢中被告陳稱：蔡惠名與吳福
    居於八十六年七月二十一日晚上九時許一同到伊住處，要向
    伊購買海洛因，伊介紹朋友「小江」與他們交易（見警卷二
    第四頁反面），其於檢察官偵查中亦謂如此（見偵緝字偵查
    卷第五十頁）。且吳福居在警詢時，亦謂伊第一次在八十六
    年七月上旬某日前往被告住處向被告購買海洛因一包五千元
    ，過十幾天後又與蔡惠名向被告購買海洛因一包一萬五千元
    ，伊出一萬元，蔡惠名出五千元等語（見警卷一第四頁反面
    ），核與上述被告及蔡惠名所供述前往購買海洛因之時地情
    節大致相符，自有特別情形可認為真實。吳福居縱於偵查中
    供稱：「我於八十六年七月初六與蔡惠名合資向上訴人購海
    洛因一包，價格一萬五千元，我出一萬元，蔡惠名出五千元
    」（見偵查卷五二三三號第十八頁），所述時間似略有不符
    ，惟不能因時間供述之稍有差異，而認吳福居警訊所述與上
    述被告及蔡惠名所供之情節不實。亦不能因證人蔡惠名、吳
    福居二人事後所為迴護被告之詞，遽論之前所述之事實不足
    採信。至被告於本院更三審時提出「小江」之呼叫器號碼00
    000000000嗣經被告暨辯護人更正為0000000000號，均經中
    華電信股份有限公司查覆函本院並無上開相符之門號，有該
    公司九十四年五月三十一日九四南分院敬刑忠字第06629 號
    函、同年七月五日九四南分院敬刑忠字第08184號函附卷可
    稽。該綽號「小江」之人，並未有任何與被告通聯之紀錄暨
    監聽之譯文，此亦有被告經檢察官傳喚、拘提未到庭嗣經通
    緝時適住在乙○○宅之監聽紀錄暨譯文附卷可憑（見警卷二
    第二五頁背面至第三二頁）。足見被告所陳伊確有與「小江
    」聯絡云云，並無可採。該綽號「小江」之人應不存在。
(四)本件係警方查獲蔡惠名後，依據蔡惠名之證詞誘捕被告，當
    時被告見狀逃逸而未果，於被告經檢察官通緝後，再監視被
    告行蹤後而查獲，此業經證人即當時查獲之警員林水木到庭
    作證屬實，證人蔡惠名當庭亦認同警員之證詞，並表示原審
    證述所載未帶警員去抓被告一節係記錯了（見本院上訴卷第
    四十頁），且為當場在場之吳福居證實（見本院更二卷第一
    九八、一九九頁），而證人即八十六年七月二十八日載證人
    吳福居前往甲○○住處之蔡重裕於警訊時亦證稱：吳福居告
    訴伊，因甲○○與蔡惠名因買賣毒品發生糾紛，要伊載他到
    甲○○住處了解看看，當伊二人到達時蔡文太、黃紋屏、張
    武郎等人已經在現場為警方所查獲等語（見警卷二第十四頁
    反面）；於本院閱讀警訊筆錄之後亦證稱所供屬實（見本院
    上訴卷第六七頁），然為被告與蔡惠名、吳福居否認彼此間
    有糾紛仇怨，更見蔡惠名、吳福確有向被告購買毒品之情事
    。至於交貨之地點，證人蔡惠名於警訊、偵查時係稱於被告
    住處，原審及本院前審均稱住處附近之巷內，而衡之一般人
    講話口氣，在住處附近之巷內交易與簡短稱在其住處交易之
    意思應無差異，參以毒品交易為求隱密，約在住處附近巷內
    交易較有可能，因而應認定係在住處附近之巷內交易。
(五)此外，尚有警方在監聽他人時，適巧查悉被通緝之被告，亦
    經監聽並作成部分記錄暨譯文，其中：
１、於八十六年十二月二十四日，被告（即阿忠）人在外處（即
    在警方聲請檢察官通訊監寮00 -0000000號電話住處）時，
    打給（0000000號電話）對方問：「誰扣機？」，對方（女
    的接聽）說：「他先生阿南扣的」，女子問阿忠：「你及振
    文（曾經被告指認係互相提供毒品之乙○○，見警卷二第二
    五頁背面，惟該人常苦無毒品，曾叫阿忠拿二千元借他，五
    天後還三千元，見警卷二第三十頁）現在有沒有粗的（男人
    那種，毒品代號）？」，阿忠說「最近警察查我們查得很利
    害，昨天還一大堆警察去我家包圍要捉我」，阿南接聽，問
    「有沒有細的，女人那種（毒品代號指海洛因）」，阿忠說
    ：「還沒有。如果有錢，我們一起去交易。」，阿南說「每
    次都是我出錢去買回來，結果大堆人搶著注射使用，如果沒
    有，就算了」（見警卷二第二八頁）。
２、阿忠打給對方，對方問阿忠「現在有沒有貨？」，阿忠說：
    「要跟振文去員林拿」，對方叫阿忠「拿回來（時），同樣
    打這支電話連絡，多等一些時間，我才會接」，交待「先拿
    二千元來使用等星期六我鴿子錢拿到才一起給你」，阿忠說
    ：「昨天他家有二個警員穿便衣去他家包圍要捉伊，伊去某
    家（不詳）那裡買五千元，結果一大堆人注射吸食一下子就
    用完了。」，對方又交待：「如果去有貨多弄一些，實在很
    難過，阿忠說去員林那裡看看再連絡。」（見同上卷頁）。
３、阿忠打給阿南，阿南太太接的，阿忠說：「剛過去你們在睡
    覺，我有拿阿南要用的那種（承上開譯文所指應係海洛因）
    ，交代阿芳給你們」，阿南太太說：「有沒有拿我要用的那
    種？」，阿忠說：「只有你先生要用的那種。」（見警卷二
    第二九頁）。
４、阿忠打給阿南說：「他將那種交代阿芳給你，數量不很多」
    ，阿南說：「阿芳剛剛來我家說沒有。」，阿忠說：「我到
    你家，說你在睡覺，所以我就拿給阿芳」，阿南說：「要問
    阿芳」（見警卷二第二九頁）。被告於本院更三審時亦直陳
    伊遭通緝時都住在那裡，那時候要拿毒品都是乙○○載伊去
    等情（見本院九十四年八月五日筆錄第二頁）。綜上所述，
    被告迄八十六年十二月間在逃匿時尚接觸二種毒品，其中之
    一即為提供多人注射施用之海洛因（被告為警緝獲時亦陳稱
    ：蔡惠名、吳福居前來伊住處要向伊購買海洛因．．等語，
    見警卷二第四頁背面）。被告暨辯護人辯稱：被告有吸食安
    非他命，並無販賣海洛因云云，不足採信。又被告於本院更
    三審另辯稱：向小江買的毒品，都是五百，一千，買的均是
    安非他命云云，與被告於上開警訊中所陳小江係來伊住處賣
    毒品海洛因之情節不符（見警卷二第四頁背面）。至上開譯
    文除被告提供毒品海洛因供施用注射外，因尚未有購買海洛
    因綽號「阿南」等人之指訴佐證，故該監聽譯文所述之交易
    部分並未列入本件被告販賣海洛因之次數，合併說明。
(六)本件雖因被告矢口否認上情，而無法查知被告販入及賣出毒
    品間之差價。然毒品海洛因物稀價昂，且為政府嚴予查緝之
    犯罪，凡販賣海洛因者，苟無利可圖，應無甘冒被查緝法辦
    之危險，而平白無端為海洛因之轉讓。是被告販入之價格必
    較售出之價格為低，而有從中賺取買賣差價牟利，應屬合理
    之認定，因而被告甲○○應有不法之營利意圖亦明。又被告
    僅承認八十四年、八十五年間施用海洛因，案發時未施用海
    洛因（見偵緝卷第四九頁），惟被告甲○○係於案發後經過
    四個月餘，由檢察官通緝，始經警緝獲，於緝獲時之八十七
    年一月十七日經檢察官訊問後，採取其尿液結果，僅有安非
    他命陽性反應，無嗎啡陽性反應。有雲林縣衛生局煙毒尿液
    檢驗成績書可憑（見偵查卷八一一號第三五頁），自無法證
    明被告案發時是否有施用毒品海洛因之行為。另雖據承辦本
    案之刑警林水木證稱：本案由伊承辦，先查到蔡惠名、吳福
    居，再由他們口中知悉他們向被告甲○○買毒品，惟到甲○
    ○住處並未查到海洛因毒品，只在其外面庭院查到安非他命
    及吸食器，有查扣明細表可按（見偵查卷八一一號第十九、
    二十頁、本院更一卷第七四頁）；警員林水木再證述：被告
    被緝獲時，有查到海洛因（見本院更一卷第七四頁），而被
    告稱查獲之毒品係安非他命，不是海洛因（見本院更二卷第
    一○八頁），經法務部調查局檢驗檢驗結果，確為「安非他
    命」，有法務部調查局檢驗通知書可憑（見一審卷第二十頁
    ），但尚不得以此認被告即無上開販賣毒品海洛因之犯行。
    被告販賣毒品海洛因予蔡惠名、吳福居二人，詳如前述，自
    不能因未查獲被告持有海洛因，即脫免其販賣毒品海洛因罪
    行。
(七)綜上所述，足見被告所辯純係事後畏究飾詞圖卸刑責之詞，
    不足採信。本件事證已臻明確，被告犯行洵堪認定。
三、按肅清煙毒條例第五條第一項：「販賣、運輸、製造毒品或
    鴉片或麻煙者，處死刑、無期徒刑」，已於八十七年五月二
    十日經總統公布修正為毒品危害防制條例第四條第一項：「
    製造、運輸、販賣第一級毒品者，處死刑或無期徒刑，處無
    期徒刑者，得併科新台幣一千萬元以下罰金」，並於同年月
    二十二日生效。本件被告犯罪時間在前述法律修正前，行為
    後法律既有變更，茲比較新舊法，以舊法對被告有利，自應
    適用舊法即修正前之肅清煙毒條例第五條第一項規定。核被
    告所為，係犯肅清煙毒條例第五條第一項販賣毒品罪。被告
    非法持有毒品之低度行為，為販賣之高度行為所吸收，不另
    論罪。被告先後多次販賣毒品犯行，時間緊接，犯罪構成要
    件相同，顯係基於概括犯意反覆為之，應依連續犯論以一罪
    ，而販賣毒品法定本刑為死刑或無期徒刑，依刑法第六十四
    條第一項、第六十五條第一項之規定已不得再予加重。被告
    因貪圖小利，致罹重典，觀諸被告販賣毒品之次數及數量不
    多，所得在十萬元以下，對社會之危害程度不高，尚與走私
    販賣海洛因磚之毒梟不可同日而語，其犯罪情節尚輕，若處
    以法定最低刑無期徒刑，猶嫌過重，客觀上足以引起一般同
    情，犯罪情狀顯堪憫恕，乃依刑法第五十九條之規定，酌量
    減輕其刑。
四、原審以被告事證已臻明確，因予適用肅清煙毒條例第五條第
    一項、刑法第十一條前段、第二條第一項但書（原審漏載）
    、第五十六條、第五十九條，審酌被告之素行資料、不思正
    當工作獲取報酬，以販賣海洛因圖利，危害社會秩序，且犯
    罪後之態度，及其犯罪之動機、目的、手段等一切情狀，量
    處有期徒刑十二年；並認依其犯罪之性質，認有褫奪公權必
    要，併依刑法第三十七條第二項宣告褫奪公權八年，將被告
    販賣毒品所得五萬八千元，依肅清煙毒條例第十三條第一項
    宣告沒收。本院經核其認事用法，均無不當，量刑亦稱妥適
    。被告上訴意旨，猶執前詞，否認犯罪，指摘原判決不當，
    為無理由，應予駁回。
據上論結，應依刑事訴訟法第三百六十八條，判決如主文。
本案經檢察官曾銘芳到庭執行職務。
中　　華　　民　　國　　94　　年　　11　　月　　9 　　日
                  刑事第二庭　　審判長法　官　葉居正
                                      法  官　李文福
                                      法  官　莊俊華
以上正本證明與原本無異。
如不服本判決，應於收受本判決後十日內向本院提出上訴書狀。
其未敘述上訴理由者並得於提起上訴後十日內向本院補提理由書
狀（均須按他造當事人之人數附繕本）「切勿逕送上級法院」。
　　　　　　　　　　　　　　　　　　　書記官　廖明娟
中　　華　　民　　國　　94　　年　　11　　月　　10　　日
附錄本案論罪科刑法條全文：
肅清煙毒條例第五條第一項：
販賣、運輸、製造毒品或鴉片或麻煙者，處死刑、無期徒刑。
肅清煙毒條例第十三條
犯第五條、第七條、第八條之罪者，其供犯罪所用或因犯罪所得
之財物，均沒收之。
附表：
┌──┬──────┬────────┬────┬────┬──────┐
│編號│販售對象    │  時間次數      │價格數量│販售地點│  交易方式  │
├──┼──────┼────────┼────┼────┼──────┤
│一  │蔡惠名      │八十六年七月二十│一包一萬│雲林縣水│先打電話給吳│
│    │吳福居      │一日晚九時許，蔡│五千元  │林鄉蘇秦│建忠，再到吳│
│    │            │惠名出資五千元吳│        │村十鄰蘇│建忠住處以現│
│    │            │福居出資一萬元  │        │秦路七七│金購買      │
├──┼──────┼────────┼────┤號      │            │
│二  │蔡惠名      │八十六年七月二十│一包一萬│        │            │
│    │            │二日九時三十分許│五千元  │        │            │
├──┼──────┼────────┼────┤        │            │
│三  │蔡惠名      │八十六年七月二十│一包一萬│        │            │
│    │            │三日下午三時許  │三千元  │        │            │
│    │            │                │        │        │            │
├──┼──────┼────────┼────┤        │            │
│四  │蔡惠名      │八十六年七月二十│一包五千│        │            │
│    │            │四日晚上        │元      │        │            │
├──┼──────┼────────┼────┤        │            │
│五  │蔡惠名      │八十六年七月二十│一包五千│        │            │
│    │            │五日晚九時許    │元      │        │            │
│    │            │                │        │        │            │
├──┼──────┼────────┼────┤        │            │
│六  │吳福居      │八十六年七月上旬│一包五千│        │            │
│    │            │某日晚八時許    │元      │        │            │
└──┴──────┴────────┴────┴────┴──────┘
